【裁判字號】    98,交簡上,77
【裁判日期】    980715
【裁判案由】    公共危險
【裁判全文】
臺灣高雄地方法院刑事判決            98年度交簡上字第77號
上  訴  人  臺灣高雄地方法院檢察署檢察官
被      告  甲○○
上列上訴人因被告公共危險案件，不服本院交通法庭民國98年3
月10日98年度審交簡字第800 號第一審簡易判決（聲請簡易判決
處刑案號：97年度偵字第32821 號），提起上訴，嗣因被告就被
訴事實為有罪之陳述，本院管轄之第二審合議庭聽取當事人意見
後，改依簡式審判程序進行，判決如下：
    主  文
原判決撤銷。
甲○○犯不能安全駕駛動力交通工具罪，處拘役參拾日，如易科
罰金，以新臺幣壹仟元折算壹日。又犯過失傷害罪，處拘役貳拾
日，如易科罰金，以新臺幣壹仟元折算壹日。應執行拘役肆拾日
，如易科罰金，以新臺幣壹仟元折算壹日。
    事  實
一、甲○○明知服用酒類已達不能安全駕駛動力交通工具之程度
    時，不得駕駛動力交通工具，竟於民國97年11月19日下午3
    時許，在高雄市○鎮區○○路台糖停車場內與友人飲用啤酒
    2 瓶，且於酒後注意力減低、反應能力變慢，已無安全駕駛
    動力交通工具能力之狀況下，仍於同日下午6 時許駕駛車牌
    號碼ZO-8103 號自用小貨車，沿高雄市○○區○○路由西向
    東行駛，嗣於下午6 時20分許，行經宏平路與宏文路口時，
    適有乙○○騎乘車牌號碼YE6-863 號重型機車，欲自宏文路
    橫越宏平路口，甲○○因酒後控制能力不佳，行駛至交叉路
    口，見燈號已轉為黃燈，紅色燈號即將顯示而喪失通行權，
    猶逕行穿越該路口通行，而當時天候晴、夜間有照明、路面
    乾燥無缺陷及無障礙物，且視距良好，亦無不能注意之情事
    ，竟疏於注意車前狀況，致撞擊潘韋玲所騎乘之上開機車左
    側車身，造成潘韋玲人車倒地，並受有頭部外傷及下巴、下
    背部、臀部挫傷等傷害。嗣警方據報到場處理，測得甲○○
    之呼氣酒精濃度含量為每公升0.29毫克而當場查獲。甲○○
    於肇事後，犯罪未發覺前，主動向到場處理員警承認肇事自
    首而願接受裁判。
二、案經乙○○訴由高雄市政府警察局小港分局報告臺灣高雄地
    方法院檢察署檢察官偵查聲請簡易判決處刑。
    理  由
一、本件被告甲○○所犯係死刑、無期徒刑、最輕本刑為3 年以
    上有期徒刑以外之罪，其於審判程序中就被訴事實為有罪之
    陳述，經審判長告知簡式審判程序之旨，並聽取公訴人及被
    告之意見後，經本院依刑事訴訟法第273 條之1 第1 項之規
    定，裁定進行簡式審判程序。又本件卷內之證據調查，依同
    法第273 條之2 規定，不受第159 條第1 項關於傳聞法則規
    定之限制，依法均有證據能力，合先敘明。
二、上揭事實業據被告坦承不諱，核與證人即告訴人乙○○於警
    詢時及偵查中證述之情節相符（見警卷第3 至4 頁、偵卷第
    7 至9 頁），並有刑法第185 條之3 案件測試觀察紀錄表、
    甲○○之酒精濃度測試單、高雄市立小港醫院97年11月19日
    診斷證明書、高雄市政府警察局舉發違反道路交通管理事件
    通知單、道路交通事故現場圖、道路交通事故調查報告表（
    一）（二）、高雄市政府警察局交通大隊甲○○及乙○○之
    交通事故談話紀錄表各1 紙、高雄市○○○○○道路交通事
    故肇事人自首情形紀錄表影本2 紙在卷可稽（見警卷第8 至
    10頁、第14頁、第16至20頁背面、本院審交簡卷第8 、11頁
    ）。又按行車管制號誌之圓形黃燈顯示，用以警告車輛駕駛
    人及行人，表示紅色燈號即將顯示，屆時將失去通行路權；
    汽車行駛時，駕駛人應注意車前狀況，並隨時採取必要之安
    全措施，道路交通標誌標線號誌設置規則第206 條第4 款、
    道路交通安全規則第94條第3 項分別定有明文，而觀諸本件
    卷附現場相片，案發時天候晴、夜間有照明，視距良好，路
    面乾燥無缺陷亦無障礙，尚無不能注意之情事，被告於酒後
    駕車，且見燈號已轉為黃燈，即將喪失通行權，竟疏未注意
    前方車行狀況，貿然前行，致反應不及而肇生本件車禍，其
    有過失至為灼然；而告訴人確因本件車禍受有頭部外傷及下
    巴、下背部、臀部挫傷等傷害，亦有上開診斷證明書在卷可
    查；足認被告之過失行為與告訴人所受傷害間，具有相當因
    果關係。從而，本件事證明確，被告上開犯行，均堪以認定
    。
三、論罪科刑：
  (一)核被告所為，係犯刑法第185 條之3 之不能安全駕駛動力交
    通工具罪及同法第284 條第1 項前段之過失傷害罪。被告所
    犯上揭二罪間，犯意各別，行為不同，應予分論併罰。按道
    路交通安全規則第114 條第2 款所定，汽車駕駛人飲用酒類
    或其他類似物後其吐氣所含酒精濃度超過每公升0.25毫克或
    血液中酒精濃度超過百分之0.05以上者，不得駕車；又汽車
    駕駛人，無駕駛執照駕車、酒醉駕車、吸食毒品或迷幻藥駕
    車、行駛人行道或行經行人穿越道不依規定讓行人優先通行
    ，因而致人受傷或死亡，依法應負刑事責任者，加重其刑至
    二分之一。查本件被告服用酒類後，吐氣中所含酒精濃度達
    每公升0.29毫克，仍駕駛上開自用小貨車肇事，致告訴人受
    有傷害，自應依道路交通管理處罰條例第86條第1 項之規定
    ，就其所犯過失傷害罪部分加重其刑。又就被告所犯過失傷
    害罪部分，被告於肇事後留在事故現場，向前往現場處理事
    故，尚不知肇事者為何人之員警坦承肇事，並接受裁判之事
    實，有高雄市○○○○○道路交通事故肇事人自首情形紀錄
    表1 紙在卷可稽，堪認符合自首之規定，爰依刑法第62條前
    段之規定，減輕其刑。被告所犯過失傷害犯行，同時有刑之
    加重及減輕事由，應依法先加後減之。
  (二)原審認被告罪證明確，予以論罪科刑，固非無見。惟查：(1)
    被告酒醉駕車致告訴人受傷之行為，應依道路交通管理處罰
    條例第86條第1 項規定，加重其刑，原審未予審究，自有未
    合；(2)被告與告訴人於原審判決前已達成和解，業經本院依
    職權調閱本院97年度雄核字第211 號案卷核閱屬實，並有高
    雄市小港區調解委員會97年12月26日調解筆錄影本1 份附卷
    可憑（見本院審交簡卷第13頁、第13頁背面），原審未及審
    酌，就被告上開二犯行分別判處拘役50日及40日，尚有未洽
    ，檢察官上訴意旨，認原審量刑未審酌被告與告訴人達成和
    解，指摘原判決不當部分，為有理由。至檢察官上訴意旨另
    以：被告過失傷害犯行部分，已與告訴人和解，告訴人若有
    撤回告訴之意，則應諭知不受理之判決，原判決恐有違誤等
    語，惟按告訴乃論之刑事事件於偵查中或第一審法院辯論終
    結前，調解成立，並於調解書上記載當事人同意撤回意旨，
    經法院核定者，視為於調解成立時撤回告訴或自訴，鄉鎮市
    調解條例第28條第2 項定有明文，查被告及告訴人雖於97年
    12月26日在高雄市小港區調解委員會調解成立，並經本院於
    98年3 月3 日核定，然依調解書內容第三點僅記載「兩造其
    餘請求拋棄」等語（見本院雄核卷第4 、5 頁），並未載明
    「刑事責任亦不予追究」或「告訴人願撤回告訴」等語，尚
    無從認定告訴人於本件調解成立時，已願意拋棄對被告之刑
    事追訴，或對其於警局以提出之告訴，表示撤回告訴之意思
    ，自不得擴大解釋為拋棄其餘請求，係包含撤回告訴在內（
    最高法院89年度台非第97號、臺灣高等法院97年度交上易字
    第174 號判決意旨參照），且觀諸全案卷證，告訴人於第一
    審法院辯論終結前，亦未以言詞或書狀撤回過失傷害罪之告
    訴，是依上開說明，自無從諭知不受理之判決，從而，原審
    依法判處被告罪刑，並無違誤，檢察官此部分之上訴，為無
    理由，惟原判決既有上開可議之處，自應由本院予以撤銷改
    判。
  (三)爰審酌被告明知酒精成分對人之意識能力具有不良影響，酒
    後駕車對一般往來之公眾及駕駛人自身皆具有高度危險性，
    漠視自己安危，枉顧公眾安全，而於服用酒類後之呼氣酒精
    濃度達每公升0.29毫克，控制力已有降低之情形下猶駕駛車
    輛，並因過失造成告訴人受有前揭傷害，嚴重危害行車安全
    ，行為實有不當，並考量被告前未曾受有期徒刑以上刑之宣
    告，有臺灣高等法院被告前案紀錄表在卷可稽，於偵、審中
    均能坦承犯行，犯後態度尚可，且已以新臺幣5 萬元與告訴
    人達成和解，賠償告訴人之損害，有上開高雄市小港區調解
    委員會97年民調字第388 號調解書附卷可參，並經被告陳明
    在卷（見本院交簡上卷第38頁），足見其已有悔意等一切情
    狀，分別量處如主文所示之刑，並定其應執行刑，以示懲儆
    ，復衡酌被告為國中畢業，家庭經濟狀況小康等情（見警卷
    第1 頁），諭知如主文所示之易科罰金折算標準。
據上論斷，應依刑事訴訟法第455 條之1 第1 項、第3 項、第36
9 條第1 項前段、第364 條、第299 條第1 項前段、第273 條之
1 第1 項，刑法第185 條之3 、第284 條第1 項前段、第41條第
1 項前段、第62條前段、第51條第6 款，道路交通管理處罰條例
第86條第1 項，刑法施行法第1 條之1 ，判決如主文。
本案經檢察官鄭益雄到庭執行職務。
中    華    民    國    98    年    7     月    15    日
                      交通法庭  審判長法  官  蔡廣昇
                                      法  官  王  琁
                                      法  官  周佳佩
以上正本證明與原本無異。
不得上訴。
中    華    民    國    98    年    7     月    15    日
                                      書記官  王壹理
附錄本案論罪科刑法條：
刑法第185 條之3
服用毒品、麻醉藥品、酒類或其他相類之物，不能安全駕駛動力
交通工具而駕駛者，處1 年以下有期徒刑、拘役或科或併科15萬
元以下罰金。
刑法第284 條第1 項
因過失傷害人者，處6 月以下有期徒刑、拘役或5 百元以下罰金
，致重傷者，處1 年以下有期徒刑、拘役或5 百元以下罰金。


司法院資訊處製作；財團法人民間司法改革基金會備份。
